【裁判字號】    99,抗,1494
【裁判日期】    991011
【裁判案由】    損害賠償
【裁判全文】
臺灣高等法院民事裁定                  99年度抗字第1494號
    抗  告  人  丁○○
                己○○
                戊○○
    兼上二人
    法定代理人  丙○○
上列抗告人因與甲○○間損害賠償事件，對於中華民國99年8月
13日臺灣士林地方法院99年度重訴字第263號裁定提起抗告，本
院裁定如下：
    主  文
抗告駁回。
抗告訴訟費用由抗告人負擔。
    理  由
一、本件抗告人就臺灣士林地方法院97年度訴字第99號違反山坡
    地保育利用條例等案件對於相對人甲○○、乙○○提起附帶
    民事訴訟，主張：抗告人己○○、戊○○為訴外人魏聰明之
    子女，丙○○為魏聰明之配偶，丁○○則為魏聰明之父。相
    對人甲○○違反山坡地保育利用條例，在他人山坡地內擅自
    開挖整地施築檔土牆、修建道路、磚造花檯，嗣因納莉颱風
    帶來豪雨沖刷造成地基崩塌、水土流失至下方道路，致居住
    於下方適正移置車輛之魏聰明遭土石流沖刷而失去蹤影迄今
    ，甲○○之上述行為經原法院97年度訴字第99號刑事判決有
    罪在案，而乙○○雖非刑案被告，但為土地所有權人，與甲
    ○○共同侵害或疏於監督而釀成災害，爰與魏聰明之母魏張
    腰依民法第184條、第185條規定提起本件附帶民事訴訟，請
    求判令相對人連帶給付抗告人及魏張腰新臺幣（下同）2千
    萬元及自民國90年9月18日起至清償日止，按年息5%計算之
    利息。經原法院刑事庭移送民事庭審理，遭民事庭以所提附
    帶民事訴訟不合法，因而駁回其訴，抗告人不服，提起本件
    抗告。
二、按因犯罪而受損害之人，固得依刑事訴訟法第487條第1項之
    規定於刑事訴訟程序附帶提起民事訴訟，對被告及依民法負
    賠償責任之人請求回復其損害，惟該附帶民事訴訟，必限於
    被訴之犯罪事實侵害個人私權，致生損害者，始得為之；否
    則縱令得依其他事由，提起民事訴訟，亦不得於刑事訴訟程
    序附帶為此請求。經查，原法院97年度訴字第99號違反山坡
    地保育利用條例等案件刑事判決認定甲○○所為，係違反山
    坡地保育利用條例第10條、第9條第1項第3款規定，而犯同
    條例第34條第1項之罪，該相關規定重在實施水土保持之處
    理與維護，所保護者應為社會法益，而非私人權益，抗告人
    既非該部分犯罪之直接被害人，所提附帶民事訴訟自不合法
    。
三、次按刑事附帶民事訴訟限經判決有罪之犯罪事實所生之損害
    者，始得提起之，倘經刑事訴訟諭知無罪者，應以判決駁回
    原告之訴，亦為刑事訴訟刑事訴訟法第503條所明定。又不
    得提起附帶民事訴訟而提起者，其訴之不合法，不因刑事庭
    誤以移送民事庭而受影響，受移送之民事庭應認原告之訴屬
    民事訴訟法第249條第1項第6款所定起訴不備其他要件，以
    裁定駁回之（參照最高法院60年台上字第633號、44年台抗
    字第4號、66年台上字第1094號判例）。上開刑事判決認定
    甲○○前揭行為，並無釀成災害、致人於死情事，不構成山
    坡地保育利用條例第34條第2項及水土保持法第32條第2項釀
    成災害、致人於死之犯罪，惟此部分與起訴基本事實同一，
    法院逕為變更適用法條。準此，魏聰明之死亡顯然不屬上開
    刑事判決認定之犯罪事實範疇，抗告人等即非因甲○○犯罪
    致受損害之人，依首開說明，不符刑事附帶民事訴訟之起訴
    要件。抗告意旨稱抗告人就刑事認定不服部分，已請求檢察
    官提起上訴，刑事認定仍有爭議云云，則非刑事附帶民事訴
    訟所得審究。
四、從而，抗告人提起本件附帶民事訴訟，請求相對人賠償，自
    非合法，原裁定駁回抗告人之起訴，核無不合。抗告意旨指
    摘原裁定不當，聲明廢棄，為無理由，應予駁回，爰裁定如
    主文。
中    華    民    國    99    年    10    月    11    日
                    民事第八庭
                        審判長法  官  黃熙嫣
                              法  官  李國增
                              法  官  陳玉完
正本係照原本作成。
如不服本裁定，應於收受送達後10日內向本院提出抗告狀，並應
繳納抗告費新台幣１千元。
中    華    民    國    99    年    10    月    14    日
                              書記官  鎖瑞嶺

司法院資訊處製作；財團法人民間司法改革基金會備份。
